臺灣板橋地方法院民事裁定　　　　　　　96年度聲字第2076號
聲請人即債權人　 聯邦商業銀行股份有限公司
法 定 代 理 人　 乙○○
代　　理　　人　 丙○○
相對人即債務人　 承鴻營造股份有限公司
法 定 代 理 人　 甲○○
上列聲請人聲請發還擔保金事件，本院裁定如下：
    主  文
聲請駁回。
聲請程序費用由聲請人負擔。
    理  由
一、本件假扣押債權人原為「中興商業銀行股份有限公司」，嗣
    經行政院金融監督管理委員會以94年2月5日金管銀（二）字
    第0948010181號函核准，由聲請人「聯邦商業銀行股份有限
    公司」自民國94年3 月19日零時起概括承受中興商業銀行股
    份有限公司不含金融同業存款及拆款之資產、負債暨營業，
    並經聲請人於94年3 月19日依法刊登於自由時報第41版公告
    周知，依據金融機構合併法第18條第3 項規定，原屬中興商
    業銀行之債權及其他從屬權利等均已合法移轉予聲請人，合
    先敘明。
二、按擔保提存出於錯誤，經法院裁定返還確定者，提存人得聲
    請該管法院提存所返還提存物，提存法第16條第1項第5款，
    定有明文。惟提存事件性質上屬非訟事件，法院就當事人主
    張之事項，僅能就形式上審查其是否相符，故提存人提存出
    於錯誤者，應係指依提存人之主張，就形式上觀察，即知係
    出於錯誤者而言。且所謂錯誤，係指表意人為意思表示時，
    因認識不正確或欠缺認識，以致內心之效果意思與外部之表
    示行為不一致，是所謂提存錯誤，係指提存人於提存當時，
    對於提存當事人、提存標的物及提存原因之認識發生錯誤而
    為提存。
三、本件聲請意旨略以：聲請人與相對人間假扣押事件，前依本
    院87年度裁全星字第2075號民事裁定，提供台北市政府建設
    公債87年度債票，新臺幣（下同）50萬元卷1 張及第1 期至
    第7 期息票後，聲請就相對人之財產予以假扣押在案。茲因
    該假扣押裁定係裁定「債權人以新臺幣肆拾萬元或以同等值
    之台北市政府建設公債八十七年度債票，為債務人供擔保後
    ，得對於債務人之財產，在新臺幣壹佰貳拾萬元之範圍內，
    予以假扣押。」，惟中興商業銀行所提存之上開擔保物，核
    已超逾本院裁定供擔保之範圍，且聲請人係自依法承受中興
    商業銀行之資產後，始知超額提存之情事，爰依提存法第16
    條第1 項第5 款規定，聲請返還超逾供擔保範圍之提存物。
    又提存債票若難以分割返還，請准聲請人取回所附第1 期至
    第7 期息票等語；並提出本院87年度裁全星字第2075號民事
    裁定、87年度存字第1987號提存書等影本各1 件為證。
四、經查，本件聲請人係依據本院87年度裁全星字第2075號假扣
    押裁定，而向本院提存擔保物台北市政府建設公債87年度債
    票，50萬元券1 張及第1 期至第7 期息票，經本院以87年度
    存字第1987號提存事件受理在案等情，此有聲請人提出之本
    院87年度裁全星字第2075號民事裁定、87年度存字第1987號
    提存書等影本各1 件在卷為憑，是以本件聲請人於提存當時
    ，對於提存當事人、提存標的物及提存原因，就形式上觀察
    ，並無效果意思與外部表示行為不一致之情形，揆諸上開說
    明，聲請人基於假扣押裁定所為超額提存行為本身並無錯誤
    可言。因此，本件既與提存法第16條第1 項第5 款所謂「提
    存錯誤」之要件不符，則聲請人為本件聲請，即屬無據，應
    予駁回。
五、依民事訴訟法第95條、第78條，裁定如主文。
中　　華　　民　　國　　96　　年　　9 　　月　　10　　日
                  民事第一庭  法　官　許瑞東
以上正本證明與原本無異
如不服本裁定應於送達後10日內向本院提出抗告狀，並應繳納抗
告裁判費新臺幣1,000元
中　　華　　民　　國　　96　　年　　9 　　月　　10　　日
                              書記官　賴玉芬
